【裁判字號】    99,訴,886
【裁判日期】    990803
【裁判案由】    公共危險等
【裁判全文】
臺灣臺中地方法院刑事判決               99年度訴字第886號
公  訴  人  臺灣臺中地方法院檢察署檢察官
被      告  乙○○
選任辯護人  林伸全律師
上列被告因公共危險等案件，經檢察官提起公訴(99年度偵字第2
049號)，本院判決如下：
    主    文
乙○○犯恐嚇危害安全罪，處有期徒刑月，扣案之行動電話壹
支 (搭配門號0000000000號，含SIM卡壹張)沒收；又
犯放火燒燬現未有人所在之他人所有建築物未遂罪，處有期徒刑
壹年拾月，扣案之打火機壹個、二十公升裝水桶壹個 (含塑膠蓋
壹個)均沒收。應執行有期徒刑貳年，緩刑伍年，並向指定之政
府機關、政府機構、行政法人、社區或其他符合公益目的之機構
或團體，提供捌拾小時之義務勞務，緩刑期間付保護管束。扣案
之行動電話壹支(搭配門號0000000000號，含SIM卡壹
張)、打火機壹個及二十公升裝水桶壹個 (含塑膠蓋壹個)均沒收
。
    犯罪事實
一、乙○○係址設臺中市○區○○路2段111、113、115號「時代
    華納婚紗攝影有限公司」(下稱華納公司)股東兼副總經理丙
    ○○之公公，其因向丙○○及其子林浤鈞(丙○○之夫)要求
    給付生活費未能如願，竟心生不滿，於飲酒後 (尚未達行為
    時因精神障礙或其他心智缺陷，致不能或顯著減低辨識其行
    為違法或欠缺依其辨識而行為之能力之程度)，基於恐嚇之
    犯意，於民國99年1月17日凌晨0時9分許，以其使用門號000
    0000000號行動電話撥打丙○○所使用門號0000000000號行
    動電話，向丙○○恫嚇稱：「今天要怎樣都沒關係，我就把
    你們這間店撞掉，不相信你試試看，我明天就把車開著把華
    納撞掉，拿汽油把華納燒掉。」、「我明天就把你撞掉，我
    現在就要去拿汽油把你撞掉。」等語，以此加害財產之事恐
    嚇丙○○，致丙○○心生畏懼，足生危害於安全。乙○○於
    通話結束後，仍氣憤難消，明知華納公司設址之上開建築物
    ，於夜間雖無人在內，但其內有婚紗、禮服、木製品等易燃
    物質，一旦引火燃燒，將造成迅速延燒而燒燬該建築物，仍
    基於放火燒燬現未有人所在之他人所有建築物之犯意，於同
    日凌晨零時27分許，先攜帶其所有20公升裝之水桶1個，駕
    駛其子林浤鈞所有車牌號碼2566-PR號自小客車至臺中市○
    ○路○段170號之「自由加油站」，購買16.23公升、價格新
    臺幣500元之汽油，旋於同日凌晨0時30分許，駕車抵達華納
    公司門口，下車以不詳方式擊破大門玻璃(毀損部分未據告
    訴) ，將預先準備之汽油朝華納公司大門內潑灑，並以自備
    之打火機點燃汽油之方式，著手放火，其後隨即離開現場。
    火苗引燃後，火勢迅速延燒，致華納公司一樓西側玻璃櫥窗
    碎裂、靠近玻璃櫥窗下方物品明顯燒損碳化、天花板及燈具
    燒損燒熔、桌椅燒損碳化、南側牆壁柱子等上半部燻黑，大
    廳中段櫃臺輕微燒損碳化剝落、櫃臺上方電腦燒損燒熔；一
    樓南側大門內側大廳天花板明顯燒損燒熔燒穿、大廳地板物
    品燒損碳化、金屬牆面有高溫燻黑泛白跡象；一樓東側磚牆
    隔間水泥牆面高溫燒損燻黑泛白嚴重、東南側木門邊部分剝
    落、通道木門燒損碳化燒失僅殘存部分木條骨架、木門前擺
    放20公斤裝瓦斯桶高溫燒損碳化變色嚴重，旋因臺中市消防
    局第二大隊中區分隊人員於同日凌晨零時36分許接獲報案快
    速出動，於同日凌晨零時40分許到達現場灌救，火勢始被控
    制，未再繼續延燒，而於同日凌晨零時47分許撲滅火勢，上
    開建築物主體結構始未受燒毀喪失效用而未遂。嗣經警調閱
    臺中市○○路與三民路口監視器錄影畫面比對，循線於同日
    凌晨1時40分許在乙○○位於臺中市○○路○段515號住處查
    獲，並扣得其所有門號0000000000號行動電話1支(含SIM卡1
    張)、20公升裝水桶1個(含塑膠蓋1個)、購買汽油之統一發
    票及上開自小客車1部(打火機置放在車內)，始查悉上情。
二、案經丙○○訴請暨臺中市警察局第一分局報請臺灣臺中地方
    法院檢察署檢察官偵查起訴。
    理    由
一、證據能力方面：
(一)按被告以外之人 (包括證人、鑑定人、告訴人、被害人及共
    同被告等)於審判外之陳述雖不符刑事訴訟法第159條之1至
    之4等4條之規定，而經當事人於審判程序同意作為證據，法
    院審酌該言詞陳述或書面陳述作成時之情況，認為適當者，
    亦得為證據；當事人、代理人或辯護人於法院調查證據時，
    知有刑事訴訟法第159條第1項不得為證據之情形，而未於言
    詞辯論終結前聲明異議者，視為有前項之同意，同法第159
    條之5定有明文。立法意旨在於傳聞證據未經當事人之反對
    詰問予以核實，原則上先予排除。惟若當事人已放棄反對詰
    問權，於審判程序中表明同意該等傳聞證據可作為證據；或
    於言詞辯論終結前未聲明異議，基於尊重當事人對傳聞證據
    之處分權，及證據資料愈豐富，愈有助於真實發見之理念，
    且強化言詞辯論主義，使訴訟程序得以順暢進行，上開傳聞
    證據亦均具有證據能力。證人即被害人丙○○於警詢、偵訊
    時、證人倪華苓、林淑婷於警詢時所為之陳述，對被告而言
    ，性質上均屬傳聞證據，惟經被告、選任辯護人於本院準備
    程序時同意引為審判期日調查之證據，且經本院審理時予以
    提示並告以要旨，經公訴人、被告及選任辯護人表示意見，
    均未於言詞辯論終結前聲明異議，本院審認上開證據作成時
    之情況，應無違法取證或不當情事，與本案待證事實間復具
    有相當之關聯性，以之作為證據應屬適當，依刑事訴訟法第
    159條之5規定，自有證據能力。
(二)本案判決以下引用之非供述證據，經本院依法踐行調查證據
    程序，公訴人、被告及選任辯護人均不爭執各該證據之證據
    能力，且亦查無依法應排除其證據能力之情形，是後述所引
    用證據之證據能力均無疑義。
二、認定犯罪事實所憑之證據及理由：
    被告乙○○上揭時間，以其所使用門號0000000000號行動電
    話撥打被害人丙○○所使用門號0000000000號行動電話向丙
    ○○恫嚇稱要拿汽油把華納公司燒掉後，旋即攜帶20公升裝
    水桶購買汽油，至丙○○任職之臺中市○區○○路2段111、
    113、115號華納公司放火，因而起火燃燒，火勢燃燒約10餘
    分鐘後遭撲滅，而未生燒燬現未有人所在之他人所有建築物
    之結果等事實，業據被告乙○○於警詢、偵訊及本院審理中
    均坦承不諱【見臺中市警察局第一分局中分一偵字第099000
    1716號卷(下稱警卷)第2至3頁、臺灣臺中地方法院檢察署99
    年度偵字第2049號卷(下稱偵字第2049號卷)第80頁、本院卷
    第33頁】，核與證人即被害人丙○○於臺中市消防局第二大
    隊中區分隊談話、警詢、偵訊時指述 (見警卷第7至8頁、偵
    字第2049號卷第45頁、第100頁)、證人倪華苓於警詢時之陳
    述(見警卷第10至11頁)、證人林淑婷於臺中市消防局第二大
    隊中區分隊談話時(見偵字第2049號卷第98至99頁)證述情節
    相符，並有被害人丙○○提出之電話錄音譯文(見偵字第204
    9號卷第48頁)、現場照片34張 (見偵字第2049號卷第50至66
    頁)、臺中市警察局第一分局扣押筆錄、扣押物品目錄表各2
    份(見警卷第14至21頁)、被告購買汽油之統一發票1張(見警
    卷第22頁)、案發現場照片8張(見警卷第25至28頁)、臺中市
    ○○路與三民路口所裝置監視器錄影畫面翻拍照片4張(見警
    卷第29至30頁)、車籍查詢基本資料詳細畫面1張(見警卷第3
    1頁)、臺中市○○路○段170號自由加油站口所裝置監視器錄
    影畫面翻拍照片8張 (見偵字第2049號卷第17至20頁)、臺中
    市警察局第一分局現場勘察報告1份及現場採證照片16張(見
    偵字第2049號卷第21頁、第30至42頁)、臺中市消防局火災
    原因調查鑑定書(檔案編號：E10A17A1號)暨所附火災原因調
    查鑑定書摘要、火災現場勘查紀錄及原因研判、火災出動觀
    察紀錄、火災證物鑑定報告、火災現場平面圖及物品配置圖
    、火災現場照片62張 (見偵字第2049號第77至149頁)在卷可
    參。是被告確有為上揭恐嚇危害安全，及在臺中市○區○○
    路2段111、113、115號華納公司，以打火機引燃汽油放火，
    致火勢延燒之行為，應堪認定。綜上各節相互佐證，被告自
    白核與事實相符，應堪採信，本案事證明確，被告犯行堪以
    認定，應予依法論科。
三、論罪量刑之理由：
(一)按刑法第174條第1項之放火燒燬現未有人所在之他人建築物
    罪，其所謂之「建築物」，乃指定著於土地之工作物，除須
    上有屋面，周有門壁，足以蔽風雨、通出入外，尚須適於「
    人」之起居始可 (最高法院86年度臺上字第2257號判決意旨
    參照)；又刑法上之公共危險罪，其直接被害法益，為一般
    社會之公共安全，雖同時侵害私人之財產法益，但仍以保護
    社會法益為重。況放火行為原含有毀損性質，而放火燒燬現
    供人使用之住宅罪，自係指供人居住房屋之整體而言，應包
    括牆垣及該住宅內所有設備、家具、日常生活上之一切用品
    ；故一個放火行為，若同時燒燬住宅與該住宅內所有其他物
    品，無論該其他物品為他人所有或自己所有，均不另成立刑
    法第175條第1項或第2項放火燒燬住宅以外他人或自己所有
    物罪；又刑法第174條放火罪所稱之燒燬，係指燃燒毀損之
    意，亦即標的物已因燃燒結果喪失其效用而言 (最高法院著
    有79年度臺上字第1471號判例、87年度臺上字第1719號判決
    意旨可資參照)。是如燃燒行為尚未造成建築物構成之重要
    部分燒燬，應未達使建築物本身喪失效用之程度，僅能論以
    未遂。是核被告乙○○上揭所為，分別係犯刑法第305條之
    恐嚇危害安全罪、同法第174條第4項、第1項之又放火燒燬
    現未有人所在之他人所有建築物未遂罪。被告已著手於放火
    燒燬現未有人所在之他人所有建築物之行為，但未生燒燬建
    築物之結果，為未遂犯，應依刑法第25條第2項之規定按既
    遂犯之刑減輕其刑。被告所犯上開2罪，犯意各別、行為互
    殊，應予分論併罰。
(二)被告雖供稱其於為本案犯行前有飲酒云云，且其於99年1月1
    7日凌晨4時7分經檢測呼氣酒精濃度值為每公升0.33毫克，
    有其酒精濃度測定單1張存卷可參 (見警卷第23頁)。惟被告
    就當日如何撥打電話、如何駕車至加油站購買汽油、如何至
    華納公司放火等經過情節於警詢及本院審理時均能供述明確
    (見警卷第2至4頁、本院卷第26頁)，前後一致，足認其未有
    因服用酒類致於案發當時意識不清，不能辨識其行為違法或
    顯著減低辨識能力之狀況至明，自無刑法第19條規定之適用
    ，併此敘明。
(三)爰審酌被告係被害人丙○○之公公，因屢向丙○○要求給付
    生活費未果，酒後未能克制情緒而為本案犯行，其犯罪之動
    機、目的、手段，及其著手放火燒燬現未有人所在之他人所
    有建築物之行為，影響社會秩序及公共安全甚鉅，並兼衡酌
    被告犯罪後坦承犯行、態度尚佳，具有悔意等一切情狀，分
    別量處如主文所示之刑，並定其應執行之刑。
(四)被告前未曾因故意犯罪受有期徒刑以上刑之宣告，有臺灣高
    等法院被告前案紀錄表1紙在卷可稽，茲念被告因一時失慮
    ，致罹刑章，於犯罪後具有悔意，自警詢、偵查及本院審理
    時均坦承犯行，態度尚佳，且與被害人丙○○、華納公司和
    解，取得原諒，有原諒書2紙在卷可參(見本院卷第31至32頁
    背面)，本院認被告經此偵查、審判及科刑教訓後，其當能
    知所警惕，信無再犯之虞，所宣告之刑以暫不執行為適當，
    併予諭知緩刑5年，以啟自新。惟被告守法觀念顯有不足，
    為使其於緩刑期間內，仍深知戒惕，避免緩刑之宣告遭撤銷
    ，且導正其行為與法治之觀念，爰併宣告其於緩刑期間內，
    向指定之政府機關、政府機構、行政法人、社區或其他符合
    公益目的之機構或團體，提供80小時之義務勞務，並依刑法
    第93條第1項第2款之規定，諭知其應於緩刑期間付保護管束
    ，期能使被告於義務勞務過程及保護管束期間，確切明瞭其
    行為所造成之損害，並培養正確法治觀念。至於被告究應向
    何政府機關、政府機構、行政法人、社區或其他符合公益目
    的之機構或團體提供義務勞務，屬執行之問題，應由執行檢
    察官斟酌全案情節及各政府機關、政府機構、行政法人、社
    區或其他符合公益目的之機構或團體之需求，妥為指定，併
    予敘明。
(五)扣案之行動電話1支 (搭配門號0000000000號，含SIM卡1張)
    係被告所有供犯本案恐嚇危害安全罪所用之物、被告自備之
    打火機1個 (據被告供述放置在扣案案車牌號碼2566-PR號自
    小客車內，已一併查扣)、扣案20公升裝水桶1個(和塑膠蓋1
    個)，係被告所有供犯本案放火燒燬現未有人所在之他人所
    有建築物未遂罪所用之物，業據被告供明在卷，應均依刑法
    第38條第1項第2款規定併予宣告沒收。至於扣案車牌號碼25
    66-PR號自小客車，非被告所有，且與上開放火行為無關，
    爰不併予宣告沒收。
四、應適用之法條：
    依刑事訴訟法第299條第1項前段，刑法第174條第4項、第1
    項、第305條、第25條第2項、第51條第5款、第74條第1項第
    1款、第2項第5款、第93條第1項第2款、第38條第1項第2款
    ，判決如主文。
本案經檢察官甲○○到庭執行職務。
中    華    民    國    99    年    8     月    3     日
                  刑事第十七庭審判長法  官  陳玉聰
                                    法  官  洪挺梧
                                    法  官  簡芳潔
以上正本證明與原本無異。
如不服本判決應於收受送達後10日內向本院提出上訴書狀，並應
敘述具體理由；其未敘述上訴理由者，應於上訴期間屆滿後20日
內向本院補提理由書（均須按他造當事人之人數附繕本）「切勿
逕送上級法院」。
                                    書記官  余怜儀
中    華    民    國    99    年    8     月    3     日
附錄論罪科刑法條全文：
中華民國刑法第174條
放火燒燬現非供人使用之他人所有住宅或現未有人所在之他人所
有建築物、礦坑、火車、電車或其他供水、陸、空公眾運輸之舟
、車、航空機者，處3年以上10年以下有期徒刑。
放火燒燬前項之自己所有物，致生公共危險者，處6月以上5 年
以下有期徒刑。
失火燒燬第1項之物者，處6月以下有期徒刑、拘禁或3百元以下
罰金。
失火燒燬前項之物，致生公共危險者，亦同。
第1項之未遂犯罰之。
中華民國刑法第305條
以加害生命、身體、自由、名譽、財產之事，恐嚇他人致生危害
於安全者，處 2 年以下有期徒刑、拘役或 3 百元以下罰金。

司法院資訊處製作；財團法人民間司法改革基金會備份。
